臺灣臺北地方法院刑事判決
110年度訴字第703號
公  訴  人  臺灣臺北地方檢察署檢察官
被      告  吳祝賢



上列被告因傷害等案件，經檢察官提起公訴（110年度偵字第299
4號），本院判決如下：
    主　文
吳祝賢犯傷害罪，累犯，處有期徒刑參月，如易科罰金，以新臺
幣壹仟元折算壹日。
　　事　實
一、吳祝賢於民國109年12月30日上午7時8分許，在臺北市○○區○
    ○○路0段000號前，因形跡可疑，為臺北市政府警察局中正第
    二分局（下稱中正第二分局）南海路派出所執勤警員陳彥宇
    攔查，發現其係宜蘭縣政府警察局三星分局列管之應受尿液
    採驗人，且本季尚未有到驗紀錄，當場又不願配合至中正第
    二分局採集尿液，中正第二分局員警遂依109年11月16日臺
    灣宜蘭地方檢察署檢察官強制到場(強制採驗尿液)許可書，
    強制吳祝賢至臺北市立聯合醫院和平院區採驗尿液。詎吳祝
    賢仍不願配合，於同日上午8時40分許，陳彥宇在上開醫院
    急診室病床上以束帶綑綁約束吳祝賢時，吳祝賢竟基於妨害
    公務、傷害之犯意，以腳踢向陳彥宇之臉部，以此強暴方式
    妨害陳彥宇執行公務，致陳彥宇受有下嘴唇挫擦傷、鼻子挫
    傷等傷害。
二、案經陳彥宇訴由中正第二分局報告臺灣臺北地方檢察署檢察
    官偵查起訴。
    理  由
一、程序部分：
  ㈠按被告以外之人（包括證人、鑑定人、告訴人、被害人及共
    同被告等）於審判外之陳述雖不符刑事訴訟法第159條之1至
    之4等4條之規定，而經當事人於審判程序同意作為證據，法
    院審酌該言詞陳述或書面陳述作成時之情況，認為適當者，
    亦得為證據；當事人、代理人或辯護人於法院調查證據時，
    知有刑事訴訟法第159條第1項不得為證據之情形，而未於言
    詞辯論終結前聲明異議者，視為有前項之同意，同法第159
    條之5定有明文。立法意旨在於傳聞證據未經當事人之反對
    詰問予以核實，原則上先予排除。惟若當事人已放棄反對詰
    問權，於審判程序中表明同意該等傳聞證據可作為證據；或
    於言詞辯論終結前未聲明異議，基於尊重當事人對傳聞證據
    之處分權，及證據資料愈豐富，愈有助於真實發見之理念，
    且強化言詞辯論主義，使訴訟程序得以順暢進行，上開傳聞
    證據亦均具有證據能力。查本件下列所引用之被告吳祝賢以
    外之人於審判外之陳述，因公訴人及被告迄本件言詞辯論終
    結前，均未爭執其證據能力，復本院認其作成之情形並無不
    當情形，經審酌後認為適當，故前開審判外之陳述得為證據
    。
  ㈡另本院以下所引用之非供述證據，均與本件事實具有自然關
    聯性，且核屬書證性質，又查無事證足認有違背法定程序或
    經偽造、變造所取得等證據排除之情事，復經本院依刑事訴
    訟法第165條踐行書證之調查程序，況公訴人及被告對此部
    分之證據能力亦均不爭執，是堪認均有證據能力。
二、實體部分：
　　被告固坦認上開其遭告訴人即員警陳彥宇攔查後，發現其係
    遭列管之應受尿液採驗人，且本季尚未有到驗紀錄，其因不
    願配合至中正第二分局採集尿液，員警遂依前揭許可書，強
    制其至臺北市立聯合醫院和平院區採驗尿液，其仍不願配合
    ，於上開時間、地點，經告訴人以束帶綑綁其；及其腳有碰
    觸到告訴人之臉部，致告訴人受有上開傷害等情，惟矢口否
    認有何妨害公務、傷害犯行，於警詢、檢察官訊問、本院準
    備程序及審理時先後辯稱：當時其被綁起來，其因被採尿，
    醫生按其龜頭很痛，所以身體出力，腳自然就抬起來，剛好
    告訴人站在那邊，其不是故意要踢告訴人的云云【見臺灣臺
    北地方檢察署110年度偵字第2994號卷（下稱偵卷）第16頁
    、第70頁、本院110年度審訴字第298號卷第168頁、110年度
    訴字第703號卷(下稱本院卷)第54頁、第118頁】。惟查：
　㈠上開被告坦認之事實，核與證人即告訴人陳彥宇於警詢、本
    院審理時之證述相符，並有臺灣宜蘭地方檢察署檢察官強制
    到場(強制採驗尿液)許可書、告訴人之職務報告、臺北市政
    府警察局中正二分局南海路派出所員警工作紀錄簿、臺北市
    立聯合醫院(和平院區)驗傷診斷證明書、現場照片、臺灣臺
    北地方檢察署檢察官勘驗報告、本院監視錄影畫面勘驗筆錄
    在卷可稽（見偵卷第19頁、第35頁、第39頁、第41頁至第42
    頁、第47頁、第50頁至第53頁、第83頁、本院卷第68頁至第
    71頁、第119頁至第123頁），此部分已堪認定。
　㈡被告固以前揭情詞置辯，惟證人於警詢、本院審理時先後證
    稱：當天強制採驗過程中，被告一直極力反抗不配合（證人
    當庭起身示範被告當時揮舞手腳、撥手、腳往四處踢、把旁
    人都撥開之動作），所以其用束帶幫忙管束被告，其站的位
    置剛好就在接尿的位置，其一直盡量壓被告的膝蓋，但被告
    的腳就直接以直線往上踢（證人當庭示範被告當時膝蓋打直
    往上踢之動作），踢到其臉部的位置，其是在綁束帶的過程
    中遭被告踢到，後來醫護才對被告裝設導尿管而導尿成功等
    語（見偵卷第35頁、本院卷第119頁至第123頁）。觀之證人
    與被告間無任何怨隙，衡情實無設詞構陷被告於罪之動機或
    必要，又其於本院審理時之證述，業經具結程序擔保其證言
    之可信性，亦無甘冒偽證罪責而杜撰前開情節之必要，是其
　　上開證稱其係在用束帶幫忙管束被告過程中，遭被告踢傷臉
    部之情堪可採信，且經核與本院勘驗監視錄影畫面結果相符
    ，有上揭本院勘驗筆錄存卷可參，被告前開辯稱係醫生為其
    採尿很痛，所以身體出力，腳自然就抬起來，不是故意要踢
    告訴人云云，顯屬卸責之詞，洵不足採。
　㈢綜上，告訴人確因被告上揭行為而受有上揭傷害，本件事證
    明確，被告妨害公務、傷害犯行堪以認定，應予依法論科。
三、論罪科刑：
  ㈠新舊法比較：
    查被告行為後，刑法第135條第1項業於110年1月20日修正公
    布，並於同年月22日生效施行。修正前刑法第135條第1項原
    規定：「對於公務員依法執行職務時，施強暴脅迫者，處3
    年以下有期徒刑、拘役或9,000元以下罰金。」修正後則規
    定：「對於公務員依法執行職務時，施強暴脅迫者，處3年
    以下有期徒刑、拘役或30萬元以下罰金。」經比較新舊法，
    修正後刑法第135條第1項之法定刑度已較修正前提高，是修
    正後之規定並無較有利於被告之情形，依刑法第2條第1項前
    段規定，應適用行為時即修正前刑法第135條第1項之規定論
    處。
  ㈡核被告所為，係犯修正前刑法第135條第1項之妨害公務執行
    罪及刑法第277條第1項之傷害罪。
  ㈢被告以一行為同時觸犯上開2罪名，為想像競合犯，應依刑
　  法第55條之規定，從一重之傷害罪處斷。
　㈣查被告前因㈠違反毒品危害防制條例案件，經臺灣新北地方法
    院以103年度審簡字第881號判決判處有期徒刑4月確定；㈡違反
    毒品危害防制條例案件，經同院以103年度審簡字第988號判決
    判處有期徒刑6月確定；㈢違反槍砲彈藥刀械管制條例等案件
    ，經同院以103年度訴字第1285號判決判處有期徒刑3年2月、
    拘役20日確定；㈣傷害案件，經同院以104年度簡字第4669號判
    決判處有期徒刑4月確定，上開㈠㈡㈢㈣案件有期徒刑部分，經
    同院以105年度聲字第825號裁定定應執行有期徒刑3年11月
    確定，並於108年1月1日執行完畢，有其臺灣高等法院被告
    前案紀錄表附卷足憑，其受徒刑之執行完畢後，於5年內故
    意再犯本案有期徒刑以上之罪，為累犯，依刑法第47條第1
    項規定，並參酌司法院大法官釋字第775號解釋文及理由書
    之意旨，審酌被告所犯上開㈣案件與本案均係傷害案件，可
    見被告未能因前案犯罪經徒刑執行完畢後，產生警惕作用，
    不能自我控管，其刑罰反應力顯然薄弱，因認適用刑法累犯
    加重之規定並無罪刑不相當之情事，爰依前揭規定加重其刑
    。
  ㈤爰審酌被告於告訴人依法執行職務時，以上開方式致告訴人
　  受有上開傷害，顯然漠視國家公務之執行，所為實有不該，
  　且犯後自始未坦承犯罪，態度難謂良好，兼衡本案之發生原
　　因、被告之行為手段、告訴人之傷勢情形，及被告自述國中
　　畢業之智識程度、從事土方工作、月收入約新臺幣5、6萬元
　　，無需撫養之人之家庭生活經濟狀況（見本院卷第129頁）
  　等一切情狀，量處如主文所示之刑，並諭知易科罰金之折算
　　標準，以資懲戒。
據上論斷，應依刑事訴訟法第299條第1項前段，修正前刑法第13
5條第1項、刑法第2條第1項前段、第277條第1項、第55條前段、
第47條第1項、第41條第1項前段，刑法施行法第1條之1第1項，
判決如主文。
本案經檢察官羅韋淵提起公訴，檢察官林黛利到庭執行職務。 
　　　　
中　　華　　民　　國　　111 　年　　 1 　 月　　20　　日
                  刑事第五庭  審判長法  官  李小芬 
　　　　　　　　　　　　　　　　　　法  官  林志洋
　　　　　　　　　　　　　　　　　　法  官  翁毓潔
上正本證明與原本無異。 
如不服本判決應於收受送達後20日內向本院提出上訴書狀，並應
敘述具體理由；其未敘述上訴理由者，應於上訴期間屆滿後20日
內向本院補提理由書（均須按他造當事人之人數附繕本）「切勿
逕送上級法院」。告訴人或被害人如對於本判決不服者，應具備
理由請求檢察官上訴，其上訴期間之計算係以檢察官收受判決正
本之日期為準。 因疫情而遲誤不變期間，得向法院聲請回復原
狀。
                                    書記官  李佩樺
中　　華　　民　　國　　111 　年　　1 　　月　　21　　日
附錄本案論罪科刑法條全文：
修正前刑法第135條
對於公務員依法執行職務時，施強暴脅迫者，處 3 年以下有期
徒刑、拘役或 9 千元以下罰金。
意圖使公務員執行一定之職務或妨害其依法執行一定之職務或使
公務員辭職，而施強暴脅迫者，亦同。
犯前 2 項之罪，因而致公務員於死者，處無期徒刑或 7 年以上
有期徒刑；致重傷者，處 3 年以上 10 年以下有期徒刑。

刑法第277條
傷害人之身體或健康者，處 5 年以下有期徒刑、拘役或 50 萬
元以下罰金。
犯前項之罪，因而致人於死者，處無期徒刑或 7 年以上有期徒
刑；致重傷者，處 3 年以上 10 年以下有期徒刑。